臺灣桃園地方法院刑事判決　　　　　　　　　　　　　九十年度易字第二二八一號
　　公　訴　人　臺灣桃園地方法院檢察署檢察官
　　被　　　告　丙○○
　　選任辯護人　謝清傑
右列被告因竊佔案件，經檢察官提起公訴（九十年度偵字第七二四三號），本院判決
如左：
    主  文
丙○○意圖為自己不法之利益，而竊佔他人之不動產，處有期徒刑陸月，如易科罰金
以參佰元折算壹日。緩刑參年。
    事  實
一、丙○○於民國八十四、五年間向財政部國有財產局台灣北區辦事處（簡稱國有財
    產局）申請獲准，將其位於桃園縣桃園市○○街一八九號住處前，所有權屬國有
    現由國有財產局管理之桃園縣桃園市○○○段二一六之二七地號部分水利用地（
    水溝）加蓋以供大眾通行後，竟意圖為自己不法利益，自八十七年十月間某日起
    ，在上開國有財產局所有之約四平分公尺土地，連同自己所有之同地段二三六之
    二三地號土地上興建檳榔攤營業，將前開國有土地竊佔使用，並於八十八年四月
    七日以每月新台幣（下同）八千五百元之代價出租予甲○○經營。嗣於八十九年
    九月間，甲○○之夫察覺有異，始向台灣桃園地方法院檢察署檢察官提出告發，
    並於九十年十月初將該檳榔攤搬移。
二、案經甲○○之夫乙○○告發台灣桃園地方法院檢察署檢察官偵查起訴。
    理  由
一、訊據被告丙○○固坦承有於右揭時、地興建檳榔攤營業，並將檳榔攤擺放地點出
    租予甲○○使用，惟矢口否認有竊佔犯行，辯稱：伊不知該檳榔攤有佔用到國有
    土地，前開二三六之二三地號之畸零土地係張月生賣予伊，當時買賣契約約定由
    張月生以伊之名義向國有財產局申請辦理二一六之二七地號土地之通路使用權，
    並由張月生於前開國有土地上加蓋及鋪設水泥，鋪設後，該國有之水利地與伊所
    有之畸零地連成一片，外觀上無法區別界線，況依張月生交予伊之文件中，針對
    二一六之二七國有土地之面積有八十一平方公尺及九十四平方公尺不一之記載，
    伊益無法了解確切之界址，伊並請測量事務所到場實測，得知該國有水利地應僅
    八十九平方公尺，足見本案系爭國有土地之面積、界址頗不明確，實不得謂伊有
    竊佔故意，且伊於乙○○提出告訴並前往開庭後，伊申請地籍圖了解可能有佔用
    水利地情事，即自八十九年十二月減租至六千五百元，並請甲○○搬遷，甚至自
    九十年四月起甲○○即無繳納租金，伊亦未向其索取，並給其二萬元之搬遷費，
    直至九十年十月初甲○○才搬走云云，然查右揭事實業據告發人乙○○指陳在卷
    ，並據証人甲○○証述屬實，且有國有財產局同意申請人丙○○加蓋供通行使用
    上開土地之公函、切結書等數份附卷可稽，而証人即國有財產局台灣北區辦事桃
    園分處約雇勘查員丁○○於偵查時証述告發人乙○○所指之檳榔攤確經測量，其
    面積含有國有財產局所管理之桃園市○○○段二一六之二七地號土地約四平方公
    尺等語，復有測量成果圖一紙在卷可憑，雖被告辯稱此均係由前手張月生以伊名
    義辦理並加蓋，伊不知確切界址云云，惟被告於購買位於系爭二一六之二七地號
    國有土地旁之二三六之二三地號土地當時，系爭二一六之二七地號土地仍係水溝
    ，尚未加蓋，被告既有意購買二三六之二三地號土地，必會前往現場查看，始知
    悉該土地與國有之水利用地相鄰，才與當時該地之所有權人張月生約定將以其之
    名義申請國有財產局就系爭國有土地辦理加蓋程序，則其就當時水溝地與二三六
    之二三地號土地間之界址當所知悉，即便嗣後該水溝加蓋並鋪上水泥，亦無礙於
    其對其所有二三六之二三地號土地使用面積範圍之認知，被告之前開辯詞，僅係
    畏罪卸責之詞，諉無可採。被告於國有水利地上興建檳榔攤營業，復將該檳榔攤
    轉租予他人使用，其獲得不法利益之意圖至為灼然，故本件事証明確，被告犯行
    洵堪認定，應予依法論科。
二、被告長期佔用上址加蓋水利地作為檳榔攤營業及出租，客觀上自係將上開土地予
    以不法利用，核被告之所為，係犯刑法第三百二十條第二項之竊佔罪。爰審酌被
    告犯罪之動機、目的、手段、所得之利益及犯罪後之態度等一切情狀，量處如主
    文所示之刑。復按行為後法律有變更者，適用裁判時之法律，但裁判前之法律有
    利於行為人者，適用最有利於行為人之法律，刑法第二條第一項定有明文。刑法
    第四十一條於本件被告犯罪後修正，並於九十年一月十二日生效，茲比較新舊刑
    法第四十一條，以修正後之刑法第四十一條較有利於被告，故依前揭說明，應適
    用裁判時之法律即修正後之刑法第四十一條，本院自應就前揭宣告之刑，諭知易
    科罰金之折算標準，以資懲儆。又被告前未曾受有期徒刑以上刑之宣告，此有台
    灣高等法院被告全國前案紀錄表在卷足參，被告因一時失慮，偶罹刑典，事後已
    將該檳榔攤遷移，並與承租人甲○○達成和解，賠償二萬元，此業據甲○○供陳
    在卷，被告深具悔意，經此刑之宣告後，應知警惕而無再犯之虞，本院因認暫不
    執行其刑為當，予以宣告緩刑三年，用啟自新。
據上論斷，應依刑事訴訟法第二百九十九條第一項前段，刑法第二條第一項前段、第
三百二十條第二項、第一項、第四十一條第一項前段、第七十四條第一款，罰金罰鍰
提高標準條例第一條前段、第二條，判決如主文。
本案經檢察官呂寧莉到庭執行職務。
中      華      民      國    九十一    年      四      月     十一     日
                              臺灣桃園地方法院刑事第二庭
                                  法  官    林  恆  吉
右正本證明與原本無異。
如不服本判決，應於判決送達後十日內向本院提出上訴狀( 應附繕本 )，上訴於臺灣
高等法院。
                                  書記官    邱  仲  騏
中      華      民      國    九十一    年      四      月     十六     日
附錄論罪科刑法條
刑法第三百二十條
意圖為自己或第三人不法之所有，而竊取他人之動產者，為竊盜罪，處五年以下有期
徒刑、拘役或五百元以下罰金。
意圖為自己或第三人不法利益，而竊佔他人之不動產者，依前項之規定處斷。
前二項之未遂犯罰之。
